【裁判字號】    92,訴緝,68
【裁判日期】    920602
【裁判案由】    詐欺等
【裁判全文】
臺灣板橋地方法院刑事判決                          九十二年度訴緝字第六八號
    公  訴  人  臺灣板橋地方法院檢察署檢察官
    被      告  甲○○
右列被告因洗錢防制法等案件，經檢察官提起公訴（九十一年度偵緝字第五八五號）
暨移
左：
    主    文
甲○○共同連續洗錢，處有期徒刑拾月。
所得財物新台幣伍萬伍仟伍佰元沒收，如全部或一部不能沒收時，以其財產抵償之。
    事    實
一、甲○○於民國（下同）九十年五月間某日，自報紙廣告得知有人收購他人帳戶後
    ，可預見若提供自己帳戶供他人使用，可能係供作他人掩飾重大犯罪所得之財物
    或財產上之利益，惟因需款恐急，仍不違其本意，而基於共同洗錢之犯意，以電
    話聯絡後，於九十年五月底某日，將其所開立在中國商業銀行板橋分行帳號00
    000000000號存簿併同提款卡，在台北縣板橋市某泡沫紅茶店內，約定
    以每月新台幣（下同）二千元之價格出租「林姓」及綽號「阿財」男子之成年男
    子，惟該「林姓」男子於當日僅先交付五百元予甲○○後即取得上開存簿及提款
    卡離去。嗣上開帳戶、提款卡為不詳人士籌組之常業詐欺集團所取得，該集團於
    九十年六月間起，在台北縣、市各地於報紙內夾帶廣告單，廣告內容偽稱原廠手
    機大特賣等語，散布予許佩芳及其他不特定人，從事常業詐欺行為，使收到廣告
    傳單之許佩芳等人誤信為真實，依廣告傳單與之聯絡購買手機事宜，使許佩芳等
    人陷於錯誤，依該詐欺集團成員之指示，匯入四千元至甲○○之中國商業銀行板
    橋分行帳號00000000000號帳戶內，嗣許佩芳遲未收到訂購之手機，
    始知受騙報警處理後，而為警方循線得知上情。甲○○復因缺錢花用，而於九十
    年十一月間，前承共同洗錢之概括犯意，將其所有於九十年七月十九日開立之彰
    化商業銀行光復分行第00000000000000號帳戶及九十年十一月二
    十九日開立之台北銀行龍山分行第000000000000號帳戶資料提供予
    自稱姓「李」不詳姓名年籍之成年男子，李姓男子則先交付五千元之代價為酬金
    。而該李姓男子籌組之常業詐欺集團，因於九十年十一月下旬，以偽造之土地所
    有權狀等資料虛偽成立買賣向買主賴運興詐取買賣價金二千二百萬元，賴運興陷
    於錯誤後，遂於九十年十一月三十日依該詐欺集團之指示，將其中一千萬元分別
    匯入甲○○之彰化商業銀行光復分行第00000000000000號帳戶及
    台北銀行龍山分行第000000000000號帳戶內（每個帳戶各五百萬元
    ），李姓男子及該常業詐欺集團中數人旋於當日通知甲○○偕同前往台北銀行龍
    山分行領取五百萬元現金，繼再共同前往彰化銀行光復分行領取四百九十五萬元
    現金，而該帳戶內留有之五萬元則做為甲○○提供上開二帳戶之後謝酬金，嗣賴
    運興欲辦理土地所有權移轉登記時，始知受騙。
二、案經臺北市政府警察局中正第二分局移送臺灣板橋地方法院檢察署檢察官偵查起
    訴暨法務部調查局臺北市調查處移送臺灣臺北地方法院檢察署檢察官移請併辦。
      理    由
一、右開事實業據被告甲○○於本院審理時坦承不諱，並經被害人許佩芳、賴運興在
    警訊陳述綦詳、且有被害人許佩芳之轉帳資料、被害人賴運興之匯款單據影本、
    被告所有上開三帳戶開戶資料、往來明細表、台北銀行龍山分行之一定金額以上
    通貨交易額紀錄簿等附卷可佐，是本件事證已臻明確，被告犯行堪予認定。
二、核被告所為，係犯洗錢防制法第九條第一項之洗錢罪。被告提供帳戶掩飾隱匿他
    人重大犯罪所得財物，即屬洗錢罪之構成要件行為，而非僅「幫助」，故其應分
    別與林姓成年男子所籌組之常業詐欺集團成員間及李姓成年男子所籌組之常業詐
    欺集團成員間，就洗錢犯行，有犯意聯絡及行為分擔，為共同正犯，公訴人認成
    立該條之幫助犯，容有未洽。被告先後二次共同洗錢犯行，時間緊接、構成要件
    相符，應論以連續犯，並依法加重其刑。又被告於本院審理中對上開犯行已自白
    不諱（九十二年五月十九日審理筆錄），應有洗錢防制法第九條第四項後段規定
    減輕其刑之適用，並先加後減之。公訴意旨雖疏未及被告於九十年十一月二十九
    日共同洗錢之犯行（即併案部分），但該部分因與起訴事實有連續犯之裁判上一
    罪關係，故本院自得併予審究。爰審酌被告因貪圖小利，提供帳戶予常業詐欺集
    團洗錢牟利，既助長他人犯罪，又增加查緝困難，危害財產安全及社會穩定，惟
    衡其乃因經濟狀況不佳，一時失慮而為本件犯行及犯罪後態度尚稱良好等一切情
    狀，量處如主文所示之刑。
三、末按犯洗錢防制法之罪者，因犯罪所得財物，不問屬於犯人與否，沒收之，如全
    部或一部不能沒收時，追徵其價額或以其財產抵償之，所謂因犯罪所得財物，包
    括因犯罪取得之報酬在內，該法第十二條第一項、第四條第二款分別定有明文，
    是被告出售帳戶所得共五萬五千五百元，應予沒收，如全部或一部不能沒收時，
    以其財產抵償之。
四、公訴意旨固以：被告所為前揭犯行亦同時涉犯刑法第三十條第一項、第三百四十
    條之幫助常業詐欺罪嫌云云。惟按幫助犯除須對於其實施之幫助行為有所認識外
    ，尚須對正犯犯行之構成要件態樣有所了解或預見，始克相當。查：本件被告出
    租及提供帳戶供他人使用時，依該活期儲蓄存款帳戶係供作存提款及匯款之使用
    特性以觀，被告僅可能預見上開帳戶係供作他人掩飾犯罪所得款項之用，尚難逕
    認其並預見他人實施常業詐欺犯罪之態樣及內容，是自不得以幫助常業詐欺罪相
    繩。此外，本院復查無其他積極證據證明被告有何幫助常業詐欺之犯行，本應諭
    知被告無罪之判決，惟公訴意旨認此部分與被告前開論罪科刑之犯罪事實，有想
    像競合犯之裁判上一罪關係，爰不另為無罪之諭知，併此敘明。
據上論斷，應依刑事訴訟法第二百九十九條第一項前段，洗錢防制法第九條第一項、
第四項後段、第十二條，刑法第十一條前段、第二十八條、第五十六條，判決如主文
。
本案經檢察官壽勤偉到庭執行職務。
中      華      民      國      九十二      年      六      月  二      日
                                  臺灣板橋地方法院刑事第二庭
                                          法  官  古  秋  菊
右正本證明與原本無異。
如不服本判決，應於判決送達後十日內向本院提出上訴狀 (應附繕本) ，上訴於
臺灣高等法院。
                                          書記官  曹  秋  冬
中      華      民      國      九十二      年      六      月  二      日
洗錢防制法第九條洗錢者，處五年以下有期徒刑，得併科新臺幣三百萬元以
下罰金。
以犯前項之罪為常業者，處一年以上七年以下有期徒刑，併科新臺幣一百萬元以上一
千萬元以下罰金。
法人之代表人、法人或自然人之代理人、受雇人或其他從業人員，因執行業務犯前二
項之罪者，除處罰行為人外，對該法人或自然人並科以各該項所定之罰金。但法人之
代表人或自然人對於犯罪之發生，已盡力為防止行為者，不在此限。
犯前三項之罪，於犯罪後六個月內自首者，免除其刑；逾六個月者，減輕或免除其刑
；在偵查或審判中自白者，減輕其刑。


司法院資訊處製作；財團法人民間司法改革基金會備份。
